臺中高等行政法院判決　　　　　　　　　　　　　　　九十年度簡字第三四九五號
　　原　　　告　甲○○
　　訴訟代理人　吳　雪
　　被　　　告　台中縣政府
　　代　表　人　乙○○
　　訴訟代理人　丙○○
　　　　　　　　戊○○
　　　　　　　　己○○
右當事人間因消防法事件，原告不服內政部中華民國九十年五月十六日台九○內訴字
第九○○三三○二號訴願決定，提起行政訴訟。本院判決如左︰
　　主  文
原告之訴駁回。
訴訟費用由原告負擔。
　　事  實
壹、事實概要：
    原告為位於台中縣大甲鎮庄美里光明三○○號生寶企業有限公司之負責人，被告
    機關所屬消防局沙鹿分隊於民國（以下同）九十年一月九日十六時許於沙鹿鎮○
    ○路二四－七二號中台煤氣分裝場（以下簡稱中台分裝場）執行消防安全檢查，
    發現該公司送至該分裝場之如附表所示鋼瓶十六支已逾檢驗合格有效期限，被告
    機關乃以原告有違規使用逾期鋼瓶灌氣情事，以九十年二月五日九○府消危罰字
    第○○五號處分書裁處原告罰鍰新臺幣三萬元。原告不服，提起訴願遭駁回，遂
    提起本件行政訴訟。
貳、兩造之陳述及爭點：
一、原告部分：
  (一)聲明：訴願決定及原處分均撤銷。
  (二)陳述：
    原告於九十年一月九日十六時放於台中縣沙鹿鎮中台煤氣分裝場內的十六支代驗
    逾期鋼瓶，並無封口，遭被告發現，並處以罰鍰。因原告係委託中台分裝場之員
    工代替送檢，並非原告在送檢前還在使用，被告並無原告直接在使用逾期鋼瓶的
    證據，不能認定原告違法。
二、被告部分：
　(一)聲明：原告之訴駁回。
　(二)陳述：
    查本件原告於台中縣大甲鎮經營生寶煤氣行（按應為生寶企業有限公司），經被
    告消防局沙鹿消防分隊九十年一月九日前往沙鹿鎮中台分裝場執行消防安全檢查
    時，發現該公司所有如附表所示鋼瓶號碼○四六六五三（下次檢驗日期八十九年
    六月）等十六支逾期鋼瓶已完成灌裝，並放置於灌裝台，有稽查採證照片二張及
    現場人員簽名確認記載無訛之舉發違反消防法案件通知單影本等資料附卷可稽，
    其違規使用逾期鋼瓶灌氣事實足堪認定，故原告所辯稱「是委託中台分裝場之員
    工代替送檢，並不是訴訟人在送檢驗前還在使用」之事由顯不足採，是原處分應
    予以維持，請判決如訴之聲明。
　　理  由
一、按「公共危險物品及可燃性高壓氣體之範圍及分類、製造、儲存或處理場所之位
    置、構造及設備之設置標準，儲存、處理及搬運之安全管理辦法，由中央主管機
    關會同中央目的事業主管機關定之。但公共危險物品及可燃性高壓氣體之製造、
    儲存、處理或搬運，中央目的事業主管機關另訂有安全管理規定者，依其規定辦
    理。」又「第十五條所定公共危險物品及可燃性高壓氣體之製造、儲存或處理場
    所，其位置、構造及設備未符合設置標準，或儲存、處理及搬運未符合安全管理
    規定者，處其管理權人或行為人新臺幣二萬元以上十萬元以下罰鍰‧‧‧」為消
    防法第十五條第二項、第四十二條所明定。另依消防法第十五條第二項訂定之「
    公共危險物品及可燃性高壓氣體設置標準暨安全管理辦法」第三十二條第一項、
    第二項規定：「家庭或營業用液化石油氣鋼瓶（包含鋼瓶瓶身及其附裝之鋼瓶閥
    ）應依ＣＮＳ一三二三『液化石油氣鋼瓶（瓶身）檢驗標準』規定，實施定期檢
    驗，非經檢驗合格不得灌氣。」「家庭或營業用液化石油氣之經銷商、分裝場、
    分銷商應於鋼瓶檢驗合格有效期限屆滿前，將鋼瓶送往認可之驗瓶機構（場），
    依規定實施定期檢驗。」另各級消防主管機關辦理消防安全檢查違法案件處理注
    意事項中之「公共危險物品及可燃性高壓氣體各類事業場所違規程度裁處分類表
    」編號十六規定：「液化石油氣各類事業場所未符合液化石油氣鋼瓶管理規定，
    未依規定實施定期送驗，屬一般違規。」同事項表八規定，違反消防法第十五條
    規定，屬一般違規者，依同法第四十二條規定第一次裁處新台幣三萬以下罰鍰。
二、查原告係台中縣大甲鎮庄美里光明三○○號生寶企業有限公司之負責人，經營液
    化石油氣等之買賣業務，有經濟部公司基本資料上網查詢單在卷可稽，原處分書
    誤載原告所營事業為生寶煤氣行，應予更正。被告消防局沙鹿消防分隊九十年一
    月九日前往沙鹿鎮中台分裝場執行消防安全檢查時，發現該公司所有如附表所示
    鋼瓶號碼○四六六五三（下次檢驗日期八十九年六月）等十六支鋼瓶均已逾期，
    卻灌有煤氣並放置於灌裝台等情，有實施檢查當時之現場採證照片二張附原處分
    卷可稽，稽查人員製作之「舉發違反消防法案件通知單」之亦經中台煤氣分裝場
    廠長楊富全當場簽名確認無訛，亦有該通知單附原處分卷可考，原告對該十六支
    鋼瓶業已逾期亦不爭執，其違規使用逾期鋼瓶灌氣事實足堪認定。
三、原告雖主張：系爭被查獲之鋼瓶係委託中台分裝場之員工代替送檢，並非在送檢
    驗前還在使用云云。證人中台分裝場廠長楊富全固亦證稱：該分裝場為服務客戶
    有抽氣、送驗、檢修之業務，一支運費四十元，若修理桶腳鋼裙及耳朵每支一百
    元，該場將待檢修的桶子幫客戶收集好後，由「文一鋼瓶」（即本河實業股份有
    限公司維修部門）運回檢修等語。惟查：(一)當日前往實施檢查之消防隊員己○○
    到院陳稱：「系爭鋼瓶是我查獲，九十年一月九日由我及葉英慶兩位至沙鹿鎮○
    ○路二四之七二號之中台煤氣分裝場，查獲有逾期的鋼瓶十六支已灌好煤氣置於
    灌裝台上，因此我們就照相及抄錄鋼瓶號碼。」證人中台分裝場廠長楊富全到庭
    作證時亦坦承當場系爭待檢驗瓶已灌妥煤氣。果如原告所述，系爭鋼瓶係欲送驗
    者，豈會置於灌裝台上且灌妥煤氣？(二)系爭鋼瓶被查獲時部分業已「封口」，亦
    據己○○陳述明確。所謂「封口」係業已灌裝完成，而將灌氣孔封住，表示可以
    出貨，亦為證人楊富全證述明確。(三)原告又稱：其母丁○○是日曾以口頭交待運
    送鋼瓶之司機，該批鋼瓶有二十支要送驗。當本院詢及如何區分出是待檢驗瓶時
    ，證人楊富全表示：「鋼瓶外圍部分‧‧‧若註記數字為存氣容量，畫叉則表示
    待檢，待抽氣則寫抽，抽完即塗掉，‧‧‧原告共進來二十支待檢驗瓶，‧‧‧
    原告之待檢驗瓶有無作記號我已不記得了，一般待檢驗瓶會打叉。」而系爭查獲
    之十六支鋼瓶均未打叉，亦據實施檢查之消防隊員己○○陳述明確。系爭被查獲
    之鋼瓶未標明待檢驗記號，亦未與其他送往中台分裝場灌裝煤氣之鋼瓶區隔，復
    已灌裝完成，部分並已封口，隨時可以出貨，則原告所謂該鋼瓶係委託中台分裝
    場待送驗之鋼瓶等情，顯係飾卸之詞，不足採取。
四、原告身為生寶企業有限公司之負責人，經銷家庭或營業用液化石油氣業務，該公
    司所使用之鋼瓶未依首揭「公共危險物品及可燃性高壓氣體設置標準暨安全管理
    辦法」第三十二條第一項、第二項規定，於鋼瓶檢驗合格有效期限屆滿前，將鋼
    瓶送往認可之驗瓶機構，實施定期檢驗，不符安全管理規定，被告以原告身為管
    理權人，卻違反消防法第十五條、第四十二條之規定，乃處以罰鍰新台幣三萬元
    。雖該處分書誤將經銷商之名稱誤載為生寶煤氣行，訴願決定就此未加糾正均有
    未洽，惟原告身為管理權人，既違反上開規定，依法仍應受處罰，本件結論並無
    不同，應由本院就上開誤載之部分逕行諭知更正，並予維持，原告訴請撤銷原處
    分及訴願決定均無理由，應予駁回。本件應適用簡易程序，爰不經言詞辯論逕予
    判決。
據上論結，本件原告之訴為無理由，依行政訴訟法第二百三十三條第一項、第二百三
十六條、第一百九十五條第一項後段、第九十八條第三項前段，判決如主文。
中　　華　　民　　國　　　九十一　　  年　　　二　　  月　   二十七　 　日
                 臺 中 高 等 行 政 法 院   第 三 庭
                                         法  官　許　金　釵
右正本證明與原本無異。
如不服本判決，應於判決送達後二十日內，以本訴訟事件所涉及之法律見解具有原則
性者，始得向本院提出上訴狀並表明上訴理由，經最高行政法院許可，否則不得上訴
；如於本判決宣示後送達前提起上訴者，應於判決送達後二十日內補提上訴理由書（
均應依對造人數提出繕本）。提起上訴應預繳送達用雙掛號郵票拾份（每份三十四元）。
中　　華　　民　　國　　　九十一　　  年　　　三　  　月　   　四　　 　日
　　　　　　　　　　　　　　　　　　　　 法院書記官　李孟純
附表：
 ┌─────┬───────────┬────┬───────────┐
 │鋼瓶號碼  │下次檢驗期限（年、月）│鋼瓶號碼│下次檢驗期限（年、月）│
 ├─────┼───────────┼────┼───────────┤
 │1.046653  │ 6.                 │9.015566│ 8.                 │
 ├─────┼───────────┼────┼───────────┤
 │2.735399  │ 5.                 │10.329713│ 8.                 │
 ├─────┼───────────┼────┼───────────┤
 │3.719479  │ 4.                 │11.405777│ 1.                 │
 ├─────┼───────────┼────┼───────────┤
 │4.135387  │ 4.                 │12.694927│ 10.                 │
 ├─────┼───────────┼────┼───────────┤
 │5.0000000 │                    │13.263621│ 7.                 │
 ├─────┼───────────┼────┼───────────┤
 │6.141829  │ 4.                 │14.015592│ 11.                 │
 ├─────┼───────────┼────┼───────────┤
 │7.134409  │ 1.                 │15.875908│ 1.                 │
 ├─────┼───────────┼────┼───────────┤
 │8.80660   │ 10.                 │16.912197│ 3.                 │
 └─────┴───────────┴────┴───────────┘
